【裁判字號】    98,訴,3482
【裁判日期】    981030
【裁判案由】    毒品危害防制條例
【裁判全文】
臺灣臺中地方法院刑事判決              98年度訴字第3482號
公  訴  人  臺灣臺中地方法院檢察署檢察官
被      告  乙○○
                  （現於臺灣臺中女子監獄另案執行中）
上列被告因違反毒品危害防制條例案件，經檢察官提起公訴（98
年度毒偵字第2374號），被告於本院準備程序中就被訴事實為有
罪之陳述，經本院合議庭裁定由受命法官獨任依簡式審判程序審
理，判決如下：
    主    文
乙○○施用第一級毒品，累犯，處有期徒刑玖月。
    犯罪事實
一、乙○○前於民國90年間，因施用毒品案件，經本院裁定送觀
    察、勒戒後，經評定認無繼續施用毒品傾向，於90年4 月6
    日執行完畢釋放出所，且經臺灣臺中地方法院檢察署檢察官
    以90年度毒偵字第1539號為不起訴處分確定。又於前揭觀察
    、勒戒執行完畢釋放後5 年內之92年間，因施用第一級毒品
    案件，經本院裁定令入戒治處所施以強制戒治，惟於93年1
    月9 日因法律修正無庸再執行而出所，刑罰部分則經本院92
    年度訴字第1149號判處有期徒刑10月確定。甫於93年11月4
    日縮刑期滿執行完畢。詎其仍不知戒絕，又基於施用第一級
    毒品海洛因之犯意，於98年6 月8 日16時許，在其所駕駛且
    暫停在臺中縣神岡鄉○○路○○道1 號高速公路陸橋旁之自
    用小客車內，以將毒品海洛因稀釋後注入針筒再施打血管之
    方式，施用第一級毒品海洛因1 次。嗣於同年月11日9 時許
    ，為警持搜索票前往其位於臺中縣豐原市○○街118 巷3 號
    之住處搜索，並徵其同意採尿送驗而查知上情。
二、案經臺中縣警察局移送臺灣臺中地方法院檢察署檢察官偵查
    起訴。
    理  由
一、上揭事實，訊據被告於本院審理中坦承不諱，而被告為警查
    獲後經採尿送驗結果，確呈嗎啡陽性反應，有臺中縣警察局
    刑事警察大隊委託鑑驗尿液與真實姓名對照表、詮昕科技股
    份有限公司濫用藥物尿液檢驗報告各1 份在卷可稽，足認被
    告之自白，應與事實相符，堪予採信。按施用第一、二級毒
    品為犯罪行為，毒品危害防制條例第10條定有處罰明文。故
    施用第一、二級毒品者，依前揭規定本應科以刑罰。惟基於
    刑事政策，對合於一定條件之施用者，則依同條例第20條、
    第23條之規定，施以觀察、勒戒及強制戒治之保安處分。又
    毒品危害防制條例於92年7 月9 日修正公布，自93年1 月9
    日施行，其中第20條、第23條將施用毒品之刑事處遇程序，
    區分為「初犯」及「五年內再犯」、「五年後再犯」。依其
    立法理由之說明：「初犯」，經觀察、勒戒或強制戒治後，
    應為不起訴處分或不付審理之裁定；經觀察、勒戒或強制戒
    治執行完畢釋放後，「五年內再犯」者，因其再犯率甚高，
    原實施之觀察、勒戒及強制戒治既已無法收其實效，爰依法
    追訴或裁定交付審理。至於經觀察、勒戒或強制戒治執行完
    畢釋放後，「五年後再犯」者，前所實施之觀察、勒戒或強
    制戒治已足以遮斷其施用毒品之毒癮，為期自新及協助其斷
    除毒癮，仍適用「初犯」規定，先經觀察、勒戒或強制戒治
    之程序。從而依修正後之規定，僅限於「初犯」及「五年後
    再犯」二種情形，始應先經觀察、勒戒或強制戒治程序。倘
    被告於5 年內已再犯，經依法追訴處罰，縱其第3 次（或第
    3 次以上）再度施用毒品之時間，在初犯經觀察、勒戒或強
    制戒治執行完畢釋放五年以後，已不合於「五年後再犯」之
    規定，且因已於「五年內再犯」，顯見其再犯率甚高，原實
    施觀察、勒戒或強制戒治，已無法收其實效，即應依該條例
    第10條處罰（最高法院97年度第5 次刑事庭會議決議參照）
    。查被告前於90年間，因施用毒品案件，經本院裁定送觀察
    、勒戒後，經評定認無繼續施用毒品傾向，於90年4 月6 日
    執行完畢釋放出所，且經臺灣臺中地方法院檢察署檢察官以
    90 年 度毒偵字第1539號為不起訴處分確定。又於前揭觀察
    、勒戒執行完畢釋放後5 年內之92年間，因施用第一級毒品
    案件，經本院裁定令入戒治處所施以強制戒治，惟於93年1
    月9 日因法律修正無庸再執行而出所，刑罰部分則經本院92
    年度訴字第1149號判處有期徒刑10月確定（有卷附刑案資料
    查註記錄表、臺灣高等法院被告前案記錄表可參），是以，
    被告既於前揭觀察、勒戒執行完畢5 年內已再犯施用毒品犯
    行，本案自應依法追訴處罰。綜上所述，本件事證明確，被
    告施用第一級毒品海洛因犯行，堪以認定，應依法論科。
二、按海洛因係毒品危害防制條例所定之第一級毒品，不得非法
    施用，是核被告所為，係犯毒品危害防制條例第10條第1 項
    之施用第一級毒品罪。被告為施用毒品海洛因而持有毒品之
    低度行為，已為其施用之高度行為所吸收，不另論罪。再被
    告因施用第一級毒品案件，經本院92年度訴字第1149號判處
    有期徒刑10月確定，甫於93年11月4 日縮刑期滿執行完畢，
    有臺灣臺中地方法院檢察署刑案資料查註紀錄表、臺灣高等
    法院被告前案紀錄表在卷可考，其受徒刑執行完畢5 年內故
    意再犯本件有期徒刑以上之罪，係屬累犯，應依刑法第47條
    第1 項規定，加重其刑。爰審酌被告歷經毒品戒斷之保安處
    分程序，復有詐欺、毒品前科（參前揭紀錄表），仍未能徹
    底戒除毒癮，足見其意志不堅，惟施用毒品係戕害自身健康
    及犯後態度尚可等一切情狀，量處如主文所示之刑。
據上論斷，應依刑事訴訟法第273 條之1 第1 項、第299 條第1
項前段，毒品危害防制條例第10條第1 項，刑法第11條前段、第
47 條第1 項，判決如主文。
本案經檢察官甲○○到庭執行職務。
中   華    民     國     98    年    10   月    30    日
                  刑事第十二庭    法  官  劉敏芳
以上正本證明與原本無異。
如不服本判決，應於收受送達後10日內向本院提出上訴書狀（應
敘述具體理由並按他造當事人之人數附繕本）。
上訴書狀如未敘述理由，應於上訴期間屆滿後20日內補提理由書
於本院。「切勿逕送上級法院」
                                  書記官  陳錫威
中   華    民     國     98    年    10   月    30    日
附錄本案論罪法條：
毒品危害防制條例第10條第1項：
施用第一級毒品者，處6月以上5年以下有期徒刑。


司法院資訊處製作；財團法人民間司法改革基金會備份。
